臺灣高雄地方法院刑事判決　　　　　　 96年度簡上字第162號
上　訴　人
即　被　告　甲○○
　　　　　　乙○○○
共　　　同
選任辯護人　施秉慧律師
　　　　　　焦文城律師
上列上訴人即被告因傷害案件，不服本院高雄簡易庭中華民國95
年12月12日95年度簡字第7407號第一審簡易判決（聲請簡易判決
處刑案號：95年度調偵字第1109號）提起上訴，本院管轄之第二
審合議庭判決如下：
    主  文
原判決撤銷。
甲○○、乙○○○共同傷害人之身體，各處拘役伍拾伍日，各減
為拘役貳拾柒日，如易科罰金，均以銀元參佰元即新台幣玖佰元
折算壹日。
    事  實
一、緣甲○○、乙○○○夫妻與丙○○係鄰居關係，前因搭蓋違
    建及養狗問題素有嫌隙，於民國95年5 月12日晚上10時15分
    許，在高雄縣鳳山市○○路236 之2 號4 、5 樓樓梯間，雙
    方再因細故發生爭吵，詎甲○○、乙○○○竟共同基於傷害
    之犯意聯絡，先由甲○○持保溫杯朝丙○○丟擲，因而擊中
    丙○○之上唇，再由乙○○○以手拉扯丙○○之上衣衣襟，
    將丙○○從5 樓強拉至4 樓，並由正面推丙○○之頭部向後
    撞擊牆壁，致丙○○受有頭部外傷、上唇撕裂傷、右下腹擦
    傷、左前臂瘀血、右手擦傷上背外傷、下背外傷之傷害，嗣
    經員警據報到場處理後，始查知上情。
二、案經丙○○訴由高雄縣政府警察局鳳山分局報請臺灣高雄地
    方法院檢察署檢察官偵查後聲請簡易判決處刑。
    理  由
一、證據能力之判斷：
    按被告以外之人於審判外之言詞或書面陳述，除法律有規定
    者外，不得作為證據，刑事訴訟法第159 條第1 項定有明文
    。又被告以外之人於審判外之陳述，雖不符前4 條之規定，
    而經當事人於審判程序同意作為證據，法院審酌該言詞陳述
    或書面陳述作成時之情況，認為適當者，亦得為證據；當事
    人、代理人或辯護人於法院調查證據時，知有第159 條第1
    項不得為證據之情形，而未於言詞辯論終結前聲明異議者，
    視為有前項之同意，刑事訴訟法第159 條之5 亦定有明文。
    關於證人丙○○於警詢及偵查中之陳述、高雄市立民生醫院
    診斷證明書、高雄市立民生醫院96年4 月10日高市民醫病字
    第0960001950號函檢附告訴人於95年5 月12日就診時之病歷
    資料、高雄縣政府警察局鳳山分局96年4 月23日高縣鳳警偵
    （五）字第09600005854 號函檢附之員警工作紀錄簿及受理
    民眾報案紀錄表及現場照片等證據，被告甲○○、乙○○○
    及渠等辯護人於本院行準備程序時，均明確表示對於證據能
    力無意見等語（本院簡上字卷第29、30頁參照），且當事人
    均未於本院審理過程中聲明異議，是本院審酌前開陳述作成
    時之情況均屬正常，且與本案相關之待證事實具有關連性，
    認適當作為證據，依前開刑事訴訟法第159 條之5 之規定，
    認上開證據均具有證據能力。
二、事實之認定：
    訊據被告二人均矢口否認有何傷害犯行，被告甲○○辯稱：
    伊並未持保溫杯丟擲告訴人，被告乙○○○則辯稱：伊並未
    傷害告訴人云云。經查：
    (一)被告甲○○、乙○○○夫妻與告訴人丙○○係鄰居關係，
      前因搭蓋違建及養狗問題素有嫌隙，於95年5 月12日晚上
      10時15分許，在高雄縣鳳山市○○路236 之2 號4 、5 樓
      樓梯間，雙方再因細故發生爭吵，被告甲○○遂持保溫杯
      朝告訴人丟擲，因而擊中告訴人之上唇，被告乙○○○繼
      以手拉扯告訴人之上衣衣襟，將告訴人從5 樓強拉至4樓
      ，並由正面推告訴人之頭部向後撞擊牆壁，致告訴人受有
      頭部外傷、上唇撕裂傷、右下腹擦傷、左前臂瘀血、右手
      擦傷上背外傷、下背外傷等傷害之事實，業據證人丙○○
      於本院審理中結證稱：伊於95年5 月12日下午5 點40分許
      ，聽到伊媽媽與人在樓下發生口角的聲音，就下樓查看發
      生何事，甲○○及乙○○○就質問伊為何要檢舉違建，雙
      方因此發生口角，嗣後伊就趕去學校上課，後來在同日晚
      上10時15分許，因為伊住處門前遭潑灑消毒水，伊請警方
      來處理，警察還未到達之前，伊在5 樓住處門口與小狗玩
      ，恰好甲○○及乙○○○回到4 樓，當時渠等二人叫伊滾
      下去，然後雙方就發生口角，甲○○及乙○○○衝上樓並
      且講話很大聲，伊也回了一些話，甲○○就在4 樓與5 樓
      樓梯間拿保溫杯朝伊丟擲，因而擊中伊的嘴唇，甲○○丟
      完後就下樓，因為伊已經報警，所以伊就說有種不要進去
      ，此時乙○○○就衝上來捉伊前胸的衣服將伊拉至4 、5
      樓樓梯間，並且推伊去撞水泥牆壁，伊的嘴唇及手腳均因
      而受傷，頭也覺得昏沈沈的，後來就聽到警察上樓的聲音
      ，而由警察來處理等語明確（本院簡上卷第102 至106 頁
      參照），核與其於警詢中所證述及偵查中所結證之情節相
      符（警卷第9 至11頁、偵卷第7 頁參照），並有高雄市立
      民生醫院診斷證明書1 紙（警卷第16頁參照）、高雄市立
      民生醫院96年4 月10日高市民醫病字第0960001950號函檢
      附告訴人於95年5 月12日就診時之病歷資料1 份（本院簡
      上卷第43至46頁參照）、高雄縣政府警察局鳳山分局96年
      4 月23日高縣鳳警偵（五）字第09600005854 號函檢附之
      員警工作紀錄簿及受理民眾報案紀錄表各1 紙（本院簡上
      卷第48至50頁參照）及現場照片5 幀（本院簡上卷第87至
      91頁參照）在卷可稽。
    (二)至被告二人雖以前揭情詞置辯；惟查，被告甲○○於上揭
      時、地確有持保溫杯朝告訴人丟擲，另被告乙○○○確有
      以手拉扯告訴人之上衣衣襟，將告訴人從5 樓強拉至4樓
      ，並由正面推告訴人之頭部向前撞擊牆壁等情，已據告訴
      人於本院審理中結證綦詳，已如前述，而證人丙○○年齡
      將近20歲，復無智能或精神障礙之情事，被告二人復於偵
      查中陳稱與告訴人間並無仇恨關係等語（偵卷第6 頁參照
      ），則證人丙○○於偵查中及本院審理中既經告知具結之
      義務及偽證之處罰後具結作證，理應知悉其於偵查及本院
      審理中倘為不實證述，當受偽證罪之處罰，衡情其於偵查
      及本院審理中當無甘受偽證罪之處罰而故為虛偽不實陳述
      以誣陷被告入罪之理，況參諸前揭診斷證明書及病歷資料
      關於告訴人所受傷勢之記載（警卷第16頁參照），及前揭
      員警工作紀錄簿及受理民眾報案紀錄表關於員警處理本件
      糾紛經過之紀錄（本院簡上卷第49、50頁參照），均核與
      告訴人前揭所結證遭被告二人出手傷害之過程情節及其所
      受之傷勢相符，亦徵證人丙○○前揭所述各節確屬非虛。
      復參以證人即本件現場處理員警潘聖賢於本院審理中結證
      稱：伊於95年5 月12日接獲值班通報處理丙○○報案之鄰
      居糾紛事件，伊到樓上時有看到丙○○嘴唇受傷，丙○○
      表示係因養狗環保問題與鄰居發生爭執等語（本院簡上卷
      第106 至109 頁參照），另證人即員警丁○○於本院審理
      中亦結證稱：於95年5 月12日晚上，伊有處理丙○○報案
      之鄰居糾紛事件，伊到現場樓下聽到樓上女生叫喊「我們
      在這裡！」的聲音，也有聽到吵架的聲音，伊就衝上樓，
      在4 樓與5 樓間之樓梯間看到乙○○○與丙○○，甲○○
      則在房子裡，當時丙○○有向伊表示有受傷，伊也有看到
      丙○○嘴唇受傷，但詳細傷勢伊忘記了，伊也有聽到乙○○○及丙○○表示渠等有互相拉扯，伊也有聞到漂白水的
      味道及聽到狗叫聲等語（本院簡上卷第110 至112 頁參照
      ），均足證被告二人與告訴人於前揭時、地確曾發生爭執
      衝突，益徵告訴人丙○○前揭結證確屬實情。末辯護人雖
      為被告二人辯護稱：被告乙○○○於案發前已有受傷，另
      被告甲○○因接受手術故身體虛弱，渠等均無能力與告訴
      人發生衝突云云，並提出相關診斷證明書及照片為證；惟
      查，被告確於上揭時、地出手傷害告訴人一節，已據本院
      認定如前，辯護人所提前揭證據，不惟與被告二人本件傷
      害犯行無涉，亦不足以認定被告二人於上揭時、地未出手
      傷害告訴人，自難據以為有利被告二人之認定。
    (三)綜上所述，被告二人前揭所辯無非臨訟卸責之詞，均難採
      信。職是，本案事證明確，被告二人傷害犯行均堪予認定
      ，均應依法論罪科刑。
三、論罪與科刑：
    (一)本案相關法律之比較適用：
      按行為後法律有變更者，適用行為時之法律；但行為後之
      法律有利於行為人者，適用最有利於行為人之法律，刑法
      第2 條第1 項定有明文。查於被告前開行為後，刑法第33
      條及第41條業經總統於94年2 月2 日修正公布，並依刑法
      施行法第10條之1 規定自95年7 月1 日施行。另於95 年6
      月14日公布之刑法施行法第1 條之1 規定，除變更刑法分
      則編所定罰金之貨幣單位為新臺幣外，並分別提高罰金數
      額為3 倍或30倍。職是，本件自應就被告行為前、後相關
      法律有修正者，依前揭規定加以比較以資適用。茲說明如
      下：
      1.修正前刑法第277 條第1 項普通傷害罪，原規定法定刑
        為「3 年以下有期徒刑、拘役或1 千元以下罰金」，且
        依修正前刑法第33條第5 款及罰金罰鍰提高標準條例第
        1 條前段，規定罰金數額應為10元以上；然依刑法施行
        法第1 條之1 規定，修正後該條之法定刑度應為「3 年
        以下有期徒刑、拘役或新臺幣3 萬元以下罰金」，而修
        正後刑法第33條第5 款提高罰金數額為新臺幣1,00 0元
        以上，並以百元計算之。是以該罪修正後關於有期徒刑
        、拘役等自由刑雖未加以變更，惟就罰金數額下限則予
        以提高，故修正後之法律效果對行為人而言較屬不利，
        準此，應以修正前之規定對於被告較為有利。爰依刑法
        第2 條第1 項前段之規定，適用行為時即修正前之舊法
        。
      2.修正前刑法第41條第1 項前段原規定：「犯最重本刑為
        5 年以下有期徒刑以下之刑之罪，而受6 個月以下有期
        徒刑或拘役之宣告，因身體、教育、職業、家庭之關係
        或其他正當事由，執行顯有困難者，得以1 元以上3 元
        以下折算一日，易科罰金。」，且被告行為時之易科罰
        金折算標準，依修正前罰金罰鍰提高標準條例第2 條前
        段（現已刪除）之規定，本係就其原定數額提高為100
        倍折算1 日，故被告行為時之易科罰金折算標準乃以銀
        元300 元折算1 日，經折算後應以新臺幣900 元折算為
        1 日。惟修正後刑法第41條第1 項前段則改以：「犯最
        重本刑為5 年以下有期徒刑以下之刑之罪，而受6 個月
        以下有期徒刑或拘役之宣告者，得以新臺幣1,000 元、
        2,000 元或3,000 元折算一日，易科罰金。」，乃就易
        科罰金之折算標準予以提高。從而，比較修正前、後所
        定之易科罰金折算標準，當以修正前之規定較有利於被
        告，爰依刑法第2 條第1 項前段之規定，亦適用行為時
        即修正前之舊法。
      3.末按修正後刑法第2 條第1 項之上開規定，係規範行為
        後「法律變更」所生新舊法比較適用之準據法，故如新
        舊法處罰之輕重相同，並無有利、不利情形（如刑法第
        15 條 、第30條之文字修正，第55條但書、第59條實務
        見解之明文化、第26條未遂犯得減輕其刑之規定移列第
        25 條 等），即無比較適用之問題，非此條所指之法律
        有變更，即無本條之適用，應依一般法律適用原則，適
        用裁判時法（最高法院95年11月7 日95年度第21次刑事
        庭會議會議意旨參照）。查於被告前開行為後，刑法第
        28條亦經總統於94年2 月2 日修正公布，並依刑法施行
        法第10條之1 規定自95年7 月1 日施行。修正前刑法第
        28條原規定：「二人以上共同實『施』犯罪之行為者，
        皆為正犯」，修正後則改為「二人以上共同實『行』犯
        罪之行為者，皆為正犯」，惟此部分僅為法條文字之修
        正，要非法條之構成要件或法律效果發生變動，故非屬
        法律之變更，參諸前揭說明，尚不生比較新舊法之問題
        。
      (二)核被告二人所為，均係犯修正前刑法第277 條第1 項普
        通傷害罪。被告二人就前揭傷害犯行，有犯意聯絡及行
        為分擔，應論以共同正犯。原審以被告二人傷害犯行事
        證明確，予以論罪科刑，固非無見；惟查，本件被告之
        二人之犯罪時間為95年5 月12日，而於被告二人犯罪後
        ，中華民國96年罪犯減刑條例業於96年6 月15日經立法
        院三讀通過，並經總統府公布生效，則本件被告犯罪之
        時點既在96年4 月24日之前，且其所犯之罪核與中華民
        國96年罪犯減刑條例第2 條第1 項之規定相符，復無同
        條例第3 條之除外情事存在，自應依該條例第2 條第1
        項第3 款規定，減其金額二分之一，故原審判決未及援
        引上開條例遞減其刑，尚有未合。從而，被告二人上訴
        意旨猶否認犯行，指摘原判決不當，雖無理由，然原判
        決既有上述可議之處，自應由本院撤銷改判。爰審酌被
        告二人均不思以和平、理性之方式解決糾紛，僅因細故
        即率爾出手傷害告訴人，其等行為實不足取，且犯後猶
        狡詞卸責，迄今仍未與告訴人達成和解，賠償告訴人所
        受損害，實難見被告二人確有悔意，然念及渠等均未曾
        受有期徒刑以上刑之宣告，有臺灣高等法院被告前案紀
        錄表2 份在卷可憑，及其犯罪之動機、手段、目的等一
        切情狀，量處如主文所示之刑，併依修正前刑法第41條
        第1 項前段之規定，均諭知易科罰金之折算標算，以資
        懲戒。另查，被告二人本件傷害犯行合於中華民國96年
        罪犯減刑條例所定減刑條件，已如前述，爰併依該條例
        第2 條第1 項第3 款、第7 條之規定，均減其宣告刑二
        分之一，並依法諭知渠等之宣告刑及減得之刑。末查，
        未扣案之保溫杯1 個，雖係供被告甲○○與乙○○○共
        犯本件傷害犯行所用之物，已如前述，然並無證據足資
        證明該保溫杯係被告二人所有，即無從併予宣告沒收，
        附此序明。
四、至證人丙○○於本院審理中雖另證述：被告甲○○返家後又
    拿刀子從其住處衝出來等語（本院簡上卷第103 頁參照）；
    然此部分除證人丙○○之前揭證述外，即無其他證據足資佐
    證，參以被告甲○○此部分犯行，亦未據檢察官聲請簡易判
    決處刑，本院尚無從併予審理，亦附此序明。
據上論斷，依刑事訴訟法第299 條第1 項前段，刑法第2 條第1
項、第28條、修正前刑法第277 條第1 項、第41條第1 項前段、
，罰金罰鍰提高標準條例第1 條前段，修正前罰金罰鍰提高標準
條例第2 條，現行法規所定貨幣單位折算新臺幣條例第2 條，中
華民國96年罪犯減刑條例第2 條第1 項第3 款、第7 條，判決如
主文。
本案經檢察官呂乾坤到庭執行職務。
中　　華　　民　　國　　96　　年　　8 　　月　　21　　日
                  刑事第四庭    審判長法　官 郭玫利
                                      法  官 陳明呈
                                      法  官 陳振嘉
以上正本證明與原本無異。
不得上訴。
中　　華　　民　　國　　96　　年　　8 　　月　　21　　日
                                      書記官 顏宗貝
附錄本案論罪科刑法條全文：
刑法第309 條第1 項
中華民國刑法第277條第1項
傷害人之身體或健康者，處3 年以下有期徒刑、拘役或1,000 元
以下罰金。
